【裁判字號】    99,上訴,479
【裁判日期】    990203
【裁判案由】    毒品危害防制條例
【裁判全文】
臺灣高等法院刑事判決                 99年度上訴字第479號
上  訴  人
即  被  告  甲○○
上列上訴人因違反毒品危害防制條例案件，不服臺灣士林地方法
院98年度審訴字第1017號，中華民國98年12月25日第一審判決（
起訴案號：臺灣士林地方法院檢察署98年度毒偵字第1525號），
提起上訴，本院判決如下：
    主  文
上訴駁回。
    理  由
一、按提起第二審之上訴，其上訴書狀應敘述具體理由，為第二
    審上訴必備之程式。此觀民國96年7月4日修正公布刑事訴訟
    法第361條第2項之規定甚明。倘上訴理由之敘述未合乎具體
    之要求者，其上訴即屬同法第362條前段所定「上訴不合法
    律上之程式」，第二審法院應依同法第367條前段之規定，
    以判決駁回之。至其理由之具體與否，屬第二審法院審查範
    圍，不在第一審法院命補正之列，上訴書狀如已敘述理由，
    無論其具體與否，即無待其補提理由書或命補正之問題。此
    與上訴書狀全未敘述上訴理由者，第一審法院依刑事訴訟法
    第361條第3項之規定，應定期間先命補正之情形，尚屬有別
    。又第二審上訴之目的，既在於請求撤銷、變更原判決，則
    所謂「具體理由」，自應就原判決如何足以撤銷、如何應予
    變更之「事實上」或「法律上」之具體根據，本於確實之訴
    訟資料暨原因事實之所出，逐一敘述、記載，必已具體指出
    原判決事實認定之所憑有如何之錯誤（如原判決所採之證據
    如何不具證據能力，所為證明力之判斷如何違背經驗、論理
    法則等），法律之適用（尤其實體法）有如何之違誤，形式
    上已足以動搖原判決使之成為不當或違法而得改判之事由；
    必要時並應提出有利於己之事證，期使第二審法院採納，俾
    為有利於上訴人之認定，始屬合法。上訴理由之敘述，應先
    合乎具體之要求，始有所敘述可取與否之實體審理與判斷之
    問題。是上訴人之上訴書狀雖敘述上訴理由，但僅泛言原判
    決認定事實錯誤、違背法令、量刑失之過重或輕縱等情詞，
    而未依上揭意旨指出具體事由，或形式上雖已指出具體事由
    ，然該等事由縱使屬實，亦不足以認為原判決有何不當或違
    法，或其所陳之事由，與訴訟資料所載不相適合，或所指摘
    原判決之「不當」或「違法」根本不存在者，均應認其實質
    上並未符合具體之要件，庶符節制濫行上訴之立法意旨。
二、經查：
  (一)本件原判決認定上訴人即被告甲○○有如事實欄所載：「其
    前因施用毒品案件，經觀察、勒戒後，認有繼續施用毒品之
    傾向，經送強制戒治，嗣經臺灣士林地方法院裁定停止戒治
    ，所餘戒治期間付保護管束，於90年9月10日保護管束期滿
    ，並經本署檢察官於90年11月13日以90年度戒毒偵字第100
    號為不起訴處分確定，復因施用毒品案件，由本署檢察官以
    92 年度毒偵字第1325號提起公訴，經臺灣士林地方法院於
    93年4月29日以93年度訴字第15號判決處有期徒刑10月確定
    ，再因施用毒品案件，經本署檢察官以94年度毒偵字第2032
    號提起公訴，由臺灣士林地方法院於95年8月24日以95年度
    訴字第44號判決處有期徒刑1年確定，於96年7月16日執行完
    畢。詎猶不知悛悔，於前案強制戒治執行完畢釋放後5年內
    ，再因施用毒品罪經法院判處罪刑確定後，復基於施用第一
    級毒品海洛因之犯意，於98年8月16日14時30分許，在臺北
    市○○區○○街華聲公園內，以針筒注射之方式，施用第一
    級毒品海洛因，嗣於同年月17日11時許，在臺北市○○區○
    ○街39號前，因行跡可疑為警盤檢，經警扣得第一級毒品海
    洛因1包（驗餘淨重0.019 4公克），並採其尿液送檢驗結果
    ，呈嗎啡陽性反應。」之施用第一級毒品之犯行，論上訴人
    犯施用第一級毒品罪，累犯，處有期徒刑7月，扣案第一級
    毒品海洛因（驗餘淨重0.094公克）沒收銷燬，包裝該海洛
    因之塑膠空包裝1個沒收。
  (二)上訴人不服原審判決，其上訴理由略稱：「被告經警盤查時
    已自動自首身上有海洛因，於檢察官偵訊時將以新台幣5萬
    元處以緩起訴處分，但因被告在市場工作，一時無法提出5
    萬元做為緩起訴要件，被告所知有可以攤還方式來繳納，懇
    請准予攤還分期方式來偵辦被告之緩起訴案件，以求公平、
    公正之處理。」等語。
  (三)然本件被告甲○○前因施用毒品案件，經觀察、勒戒後，認
    有繼續施用毒品傾向，經送強制戒治，嗣經臺灣士林地方法
    院裁定停止戒治，所餘戒治期間付保護管束，於90年9月10
    日保護管束期滿，並經臺灣士林地方法院檢察署檢察官於90
    年11月13日以90年度戒毒偵字第100號不起訴處分確定。復
    因施用毒品案件，由臺灣士林地方法院檢察署檢察官以92年
    度毒偵字第1325號提起公訴，經臺灣士林地方法院於93年4
    月29日以93年度訴字第15號判決處有期徒刑10月確定，於94
    年3月12日縮刑期滿執行完畢；再因施用毒品案件經臺灣士
    林地方法院檢察署檢察官以94年度毒偵字第2032號提起公訴
    ，經臺灣士林地方法院以95年度訴字第44號判決處有期徒刑
    1年確定，又因違反洗錢防制法案件，為臺灣士林地方法院
    以95年度簡字第334號判決處有期徒刑4月確定，該2案件經
    臺灣士林地方法院裁定減刑並定應執行有期徒刑7月又15日
    確定，於96年7月16日縮刑期滿執行完畢，有本院被告前案
    紀錄表在卷可稽，其於有期徒刑執行完畢後5年以內，再故
    意犯本件有期徒刑以上之罪，為累犯，應依刑法第47條第1
    項加重其刑。被告於本件所為係犯毒品危害防制條例第10條
    第1項施用第一級毒品罪，法定刑為6月以上5年以下有期徒
    刑，被告既為累犯，應依法加重其刑。又被告行經查獲地點
    之際，因形跡可疑，警方欲前往盤查其身分時，被告即主動
    交出海洛因1包並於警詢中供承施用海洛因之事實，且接受
    裁判，符合自首之要件，依法減輕其刑。再原審已審酌「被
    告曾因施用毒品犯行而送觀察、勒戒及強制戒治，仍不知悛
    悔，復施用毒品，並其行為傷害自身健康，惟被告於犯後已
    坦承犯行，態度良好等一切情狀，參酌公訴人之求刑及被告
    之意願」始為量刑，是原審判決既已詳細記載認定被告犯罪
    之證據及理由，並已審酌關於刑法第57條科刑之一切情狀，
    在適法範圍內行使其量刑之裁量權，核無違法或不當之情形
    。本院審酌被告之上訴理由，其就本件犯行已為檢察官偵查
    起訴即無緩起訴之適用，且業經原審判決於理由內詳論敘明
    並審酌，尚不足以影響原審判決量刑刑度宣告之本旨，其對
    於原審判決究有何具體事由，致判決不當或違法，無一語涉
    及，顯未依據卷內既有訴訟資料或提出新事證，指摘或表明
    原審判決有何採證認事、用法或量刑等足以影響判決本旨之
    不當或違法，或足以影響原判決，構成應撤銷之具體事由（
    最高法院97年度台上字第4345號判決要旨參照），與刑事訴
    訟法第361條第2項「上訴書狀應敘述具體理由」之規定不符
    。揆諸上開說明，其上訴不合法律上之程式，應予駁回，並
    不經言詞辯論為之。
據上論斷，應依刑事訴訟法第367條前段、第372條，判決如主文
。
中    華    民    國    99    年    2     月    3     日
                  刑事第十七庭  審判長法  官  王聰明
                                      法  官  陳憲裕
                                      法  官  黃雅芬
以上正本證明與原本無異。
如不服本判決，應於收受送達後10日內向本院提出上訴書狀，其
未敘述上訴之理由者並得於提起上訴後10日內向本院補提理由書
（均須按他造當事人之人數附繕本）「切勿逕送上級法院」。
                                      書記官  鄭雅云
中    華    民    國    99    年    2     月    5     日


司法院資訊處製作；財團法人民間司法改革基金會備份。
